臺灣高雄地方法院刑事判決　　　　　　 94年度簡上字第165號
上　訴　人　臺灣高雄地方法院檢察署檢察官
被　　　告　甲○○
上列上訴人因被告妨害名譽案件，不服本院高雄簡易庭中華民國
94年1 月19日94年度簡字第285 號所為第1 審判決（聲請簡易判
決處刑書案號：臺灣高雄地方法院檢察署93年度偵字第24723 號
），提起上訴，本院管轄之第2 審合議庭判決如下：
      主  文
上訴駁回。
      事  實
一、甲○○於民國92年7 月20日，帶同其所飼養之小狗至高雄市
    苓雅區○○○路134 號，由乙○○所經營之加州動物醫院就
    診，經乙○○醫治後，終仍不治死亡，甲○○因而心生不滿
    ，竟基於公然侮辱之犯意，於同年8 月13日23時30分許，在
    不特定人均可瀏覽觀看共見共聞之國立中山大學中山美麗之
    島電子佈告欄一般區，刊登標題為「爛加州獸醫醫院」之文
    章，該篇文章內載有「心痛的是~~在病中還遭受" 獸" 醫的
    泯滅天良的虐待、折磨與亂敲竹槓」、「沒醫術、醫德的加
    州" 獸" 醫乙○○」等文字，均足以貶抑乙○○之人格及社
    會評價，而公然侮辱乙○○。
二、案經乙○○訴由臺灣高雄地方法院檢察署檢察官偵查起訴。
    理  由
一、訊據被告甲○○固供承其曾攜帶小狗至告訴人乙○○所經營
    之加洲動物醫院就診，並在上揭電子佈告欄刊登標題為「爛
    加州獸醫醫院」之文章，而該文章內載有前揭文字等事實，
    雖被告辯稱：伊未無侮辱告訴人之意思，伊只是因為痛失愛
    犬，心裡很難過，所以才刑登這篇文章，且告訴人確實是獸
    醫云云。惟查：
  (一)上開事實業據告訴人乙○○於警詢、偵查及本院審理時指述
    甚明，並有告訴人提出之加州動物醫院掛號單、中山美麗之
    島電子佈告欄列印資料1 份在卷可稽（見發查卷第4 至第7
    頁），此部分之事實洵堪認定，又被告在該文中提及獸醫時
    ，另行於獸字加註「""」之符號，依一般社會通念，足使人
    認被告係以該「" 獸" 」字貶損告訴人之社會評價，自屬侮
    辱告訴人之文字。是被告所辯未有無侮辱告訴人之意思並不
    足採。
  (二)行為人對於構成犯罪之事實，明知並有意使其發生者，為故
    意，刑法第13條第1 項定有明文。是以犯罪之故意，僅須行
    為人對於其所為之行為有所決意，並進而為之即屬之，至於
    究係基於何種動機而為，在所不問。本件被告既已坦承上開
    電子佈告欄所刑登之文章係其所為，顯係基於其自身之決意
    ，並進而為之，此已屬刑法故意之範籌，至其所辯係因痛失
    愛犬，心裡難過，才刊登本篇文章云云，僅屬其為本件犯行
    之動機，尚不得以此做為卸免刑責之理由。
  (三)上開「中山美麗之島」電子佈告欄，係對不特定人開放使用
    ，被告在該網站張貼侮辱告訴人之文字，進入該電子佈告欄
    之不特定人均可瀏覽觀看而知悉其內容，自屬不特人得以共
    聞共見之公然情形。又被告對於上開告訴人審判外陳述及書
    面陳述等傳聞證據，未於言詞辯論終結前聲明異議，依刑事
    訴訟法第159 條之5 第2 項規定，均有證據能力，是以本件
    事證明確，被告公然侮辱告訴人之犯行堪以認定。
二、按刑法第310 條誹謗罪之成立，必須意圖散布於眾，而指摘
    或傳述足以毀損他人名譽之具體事實，始足當之。倘僅抽象
    地公然為謾罵或嘲弄，並未指摘具體事實，則屬刑法第309
    條第1 項公然侮辱罪之範疇。本件被告抽象地指陳告訴人"
    獸" 醫，依一般社會通念，固足以貶損告訴人之社會評價，
    然被告並未以具體內容指摘告訴人，而係於該篇描述事件經
    過始末之文章內，夾雜上開侮辱告訴人之文字，故所為尚非
    誹謗，而應屬公然侮辱範疇。從而核被告所為，係犯刑法第
    309 條第1 項之公然侮辱罪。
三、原審依刑法第309 條第1 項、第42條第2 項，罰金罰鍰提高
    標準條例第1 條前段、第2 條規定，並審酌被告雖否認犯行
    ，亦遲未與告訴人達成和解，然係因其愛犬患腎衰竭等症經
    犯行惡性非鉅等一切情狀，逕以簡易判決判處被告罰金1,00
    0 元，並諭知易服勞役之折算標準，本院認原審認事用法，
    均無違誤。上訴人循告訴人請求略以原審量刑過輕，指摘原
    判決不當等語，但本院審酌告訴人所受損害之程度，被告僅
    刊登本篇文章，未有其他公然侮辱告訴人之犯行，又被告前
    無前科，有卷附臺灣高等法院被告全國前案紀錄表1 份可佐
    ，素行尚稱良好等一切情狀，認原審上開所為量刑，尚屬允
    當。是以上訴人所執前詞，提起上訴，為無理由，應予駁回
    。
據上論斷，應依刑事訴訟法第455 條之1 第1 項、第3 項、第36
8 條，判決如主文。
本案經檢察官丙○○到庭執行職務。
中　　華　　民　　國　　94　　年　　4 　　月　　29　　日
                  刑事第二庭    審判長法　官  張意聰
                                      法　官  黃宣撫
                                      法  官  李育信
以上證明與原本無異。
不得上訴。
中　　華　　民　　國　　94　　年　　4 　　月　　29　　日
                                      書記官  洪生輝
中華民國刑法第309條第1項：
 (公然侮辱罪) 公然侮辱人者，處拘役或300 元以下罰金。
